臺灣高雄地方法院民事裁定　　　　　 100年度消債抗字第16號
抗　告　人　永豐商業銀行股份有限公司
法定代理人　邱正雄
代　理　人　郭至平
相　對　人　潘緯程
上列當事人因消費者債務清理事件聲明異議事件，對本院於民國
99年12月31日所為99年度事聲字第454 號民事裁定提起抗告，本
院裁定如下：
    主  文
原裁定及本院民國99年11月26日98年度司執消債更字第253 號民
事裁定均廢棄。
抗告費用由相對人負擔。
    理  由
一、抗告意旨略以：相對人名下所有門牌號碼為高雄市○○區○
    ○路88巷128 弄47號之房屋及其土地，係經抗告人分別於民
    國95年2 月及99年12月予以評估，並參照永慶房仲網於近期
    內相對人所有上開房屋半徑500 公尺內房地之成交行情，以
    及本院近期相類並相近之法拍行情後，方於原審提出應有市
    價新臺幣（下同）415 萬元之鑑價結果，客觀上應已儘可能
    提出相對人所有房屋之客觀資產價值；況抗告人為金融業者
    ，就房地產本有相當程度之專業評估能力，又因影響不動產
    之交易價格原因甚夥，而參照相對人所有之不動產，於92年
    間向安泰人壽保險股份有限公司借款而設定第一順位抵押權
    時，設定金額達4,760,000 元，推估當時實際借款即達396
    萬元，而此應足以反應相對人所有不動產之真正價值，原裁
    定僅以土地公告現值及房屋課稅現值作為相對人所有不動產
    之價值，與上開經第三人即安泰人壽保險股份有限公司所為
    估價達5 倍之差距，自難認為適當。故如以抗告人原所評估
    之市價，扣除相對人所有上開不動產上抵押權所擔保之債權
    數額，尚應餘有1,373,171 元之殘值，以相對人擁有1/2 之
    所有權計算，相對人尚可分得686,585 萬元，如加計相對人
    於聲請更生前2 年總收入766,744 元，總支出471,000 元，
    結餘金額則為295,744 元，再加計上開不動產之殘值，則達
    982,585 元，亦與消費者債務清理條例第64條第2 項第3 款
    所定清算價值保障原則不符，是原裁定自有違誤，爰依法提
    出抗告，並聲明求為裁定原裁定廢棄。
二、按關於更生或清算之程序，除本條例別有規定外，準用民事
    訴訟法之規定，消費者債務清理條例第15條定有明文。而當
    事人對於司法事務官處理事件所為之終局處分，得於處分送
    達後10日之不變期間內，以書狀向司法事務官提出異議。司
    法事務官認前項異議有理由時，應另為適當之處分；認異議
    為無理由者，應送請法院裁定之。法院認第1項 之異議為有
    理由時，應為適當之裁定；認異議無理由者，應以裁定駁回
    之，民事訴訟法第240 條第1 至3 項亦著有明文。次按，對
    於裁定，得為抗告，而抗告法院認為有理由者，應廢棄或變
    更原裁定，此亦分別為民事訴法第482 條前段、第492 條前
    段所明定。
三、經查：相對人名下擁有即門牌號碼為高雄市大寮區（即前高
    雄縣大寮鄉○○○路88巷128 弄47號之房屋，以及坐落高雄
    市大寮區（即前高雄縣大寮鄉○○○○段3192-76 地號土地
    （下稱系爭房地），有土地及建物登記謄本在卷可稽（見本
    院98年度消債更字第261 號卷第63-66 頁），原裁定雖認在
    抗告人僅提出其自行鑑估之價格報告書及房仲網交易資訊，
    而未經鑑定，在事實上亦無處分而無法得知確切市值之情形
    下，認本院司法事務官以系爭房地之公告現值及房屋課稅現
    值計算相對人所有系爭房地之價值，而不足清償富邦人壽公
    司（原為安泰人壽保險股份有限公司，其後遭富邦人壽保險
    股份有限公司合併，而以富邦人壽保險股份有限公司為存續
    公司，下稱富邦人壽公司）於其上所設定之抵押債權。惟依
    現今土地交易之現況，不動產之實際市值，往往高出公告現
    值及課稅現值甚多，而經本院向系爭房地之不動產抵押權人
    即富邦人壽公司函查之結果，相對人所有之系爭房地，其現
    值約為390 萬元，另相對人上開系爭房地所擔保之債權餘額
    ，至100 年2 月13日為止，則為2,293,175 元，此有富邦人
    壽公司100 年2 月15日富壽放款字第1000000302號函在卷可
    稽。系爭房地之抵押權人所評估相對人所有系爭房地之市價
    ，既與抗告人所評估之市值差詎僅20餘萬元，再參以因抵押
    權人現既對抵押物擁有抵押權，為確保債權，本對抵押物之
    價值評估較為精確，佐以富邦人壽公司既為金融機構，並經
    主管機構核准得以進行不動產抵押之擔保放款，是就一般抵
    押擔保品估價俾便作為日後評估放款之基礎，自較貼近市價
    ，自應以富邦人壽公司所函覆本院上開不動產價值，作為相
    對人所有不動產之價值，較為合理。是相對人所有不動產價
    值顯然高於房屋貸款餘額，且達150 萬元之譜，以相對人擁
    有其中1/2 所有權計算，亦至少達75萬元，較其原經本院司
    法事務官所認可之更生方案，8 年清償總額僅為547,200 元
    ，多出半數有餘，則如依原所認可之更生方案所示，相對人
    於清償無擔保債務後，反可擁有現市值殘值大於其更生方案
    履行後未清償無擔保債務之不動產（相對人債務總額為1,05
    0,611 元，依前經本院司法事務官所認可之更生方案，8 年
    合計清償547,200 元，免除503,411 元之債務），自難認為
    更生條件公允。又相對人因購買房屋而支出高額房屋貸款，
    影響無擔保債權人受償之成數，若藉更生程序免除多數無擔
    保債務，同時藉由支付房屋貸款，逐漸累積個人資產，將有
    違公平正義原則，故相對人所有之上開不動產價值，攸關相
    對人應予清償之成數，自有再予詳認之必要。
四、綜上，原裁定既未對相對人所有系爭房地之真實價格為詳實
    之認定，又此攸關相對人所提更生方案是否公允，自有予以
    詳認之必要，原裁定自容有未洽之處，抗告人執此提起抗告
    ，自有理由，爰依法廢棄原裁定。又本院98年度司執消債更
    字第253 號民事裁定，既在同未詳實認定相對人所有系爭房
    地之應有價值下，逕予認可相對人所提出之更生方案，亦有
    未合，而無可供維持之處，自應由本院一併廢棄該裁定，由
    本院司法事務官另為適法之處置。
五、據上論結，本件抗告為有理由，依消費者債務清理條例第11
    條第2 項、第15條，民事訴訟法第495 條之1 第1 項、第49
    2 條、第78條、第95條，裁定如主文。
中    華    民    國  100     年    2     月    24    日
                    民事第六庭審判長法  官  楊國祥
                                    法  官  林書慧
                                    法  官  李怡諄
上為正本係照原本作成
不得再抗告
中    華    民    國   100    年    2     月    24    日
                                書  記  官  陳俊亦